臺灣高等法院臺中分院刑事裁定　　　　　100年度抗字第850號
抗　告　人
即受刑人　　嚴梵真
上列抗告人因聲請撤銷緩刑案件，對於臺灣臺中地方法院中華民
國100年8月24日裁定（100年度撤緩字第167號），提起抗告，本
院裁定如下：
    主  文
原裁定撤銷，發回臺灣臺中地方法院。
    理  由
一、原裁定意旨略以：抗告人即受刑人嚴梵真（下稱抗告人）因
    詐欺案件經原審法院判處有期徒刑6月，如易科罰金以1千元
    折算1日，緩刑2年，並應向林芳薇支付200,000元之財產上
    之損害賠償，其給付方式為：自民國（下同）99年1月10日
    起至100年8月10日止，按月於每月10日給付林芳薇新臺幣
    （下同）10,000元，如有一期不履行，視為全部到期。抗告
    人另於98年12月3日簽發票面金額均為10,000元之本票20張
    交予被害人，於按月償付被害人後，由被害人返還1張本票
    與抗告人，作為給付之擔保，有原審法院98年度易字第3324
    號判決、臺灣高等法院被告前案紀錄表，98年12月3日和解
    書影本各1份在卷可稽。惟抗告人常有以手頭不便為由，而
    給付遲延之情形，並僅給付被害人共計100,000元後，自100
    年3月即未在給付任何金額，有被害人林芳薇100年8月2日在
    臺灣臺中地方法院檢察署之訊問筆錄、臺灣臺中地方法院檢
    察署檢察官執行附條件緩刑案件通知書1份、送達證書2份、
    抗告人所簽發票面金額為10,000元之本票10張影本及臺灣臺
    中地方法院檢察署公務電話紀錄單1份等存卷可據，足認抗
    告人確已違反法院所定於緩刑期間所應履行之賠償責任條件
    ，且其迄今所支付之金額僅原定應賠償金額之半數，而有違
    反刑法第74條第2項第3款所定負擔情節重大情形，無從再預
    期抗告人將會遵守相關法令規定，是原審法院認為原宣告之
    緩刑難收其預期效果，而有執行刑罰之必要，爰依法撤銷抗
    告人嚴梵真之前揭緩刑宣告等語。
二、抗告意旨略以：抗告人嚴梵真前因犯詐欺案件，經法院判決
    「嚴梵真意圖為自己不法之所有，以詐術使人將本人之物交
    付，處有期徒刑6月，如易科罰金，以新台幣1000元折算一
    日。緩刑2年，並應向林芳薇支付新台幣20萬元之財產上之
    損害賠償，其給付方式為：自民國99年1月10日起至民國100
    年8月10日止，按月於每月10日給付林芳薇新台幣1萬元，如
    有一期不履行，視為全部到期」，經法院判決後即依前開判
    決履行，不敢有所怠惰。從而因抗告人為一年逾中年之人，
    其謀職就業並非順遂，在今年初即告失業未有收入，前抗告
    人為能履行前開義務責任即向親友告貸惟未獲援助，嗣抗告
    人為此亦曾向林芳薇請求延緩給付惟未獲應允，現抗告人實
    係因經濟困難絕非惡意違反緩刑條款之規定或拒絕履行。今
    抗告人在法院判決後即盡力工作履行判決中所應負之給付義
    務，惟無奈在10期之給付義務後，因失業而未能依判決所載
    續為履行，原審法院是認抗告人有違反刑法第74條第2項第3
    款所定負擔情節重大而為撤銷緩刑，抗告人實感無奈，懇請
    賜念抗告人係因經濟困難而未能完全履行，並非惡意違反緩
    刑條款之規定或拒絕履行，且情節並非重大，請准將原緩刑
    撤銷之裁定撤銷等語。
三、按緩刑宣告，得斟酌情形命犯罪行為人向被害人支付相當數
    額之財產或非財產上之損害賠償；又受緩刑之宣告，而違反
    前開規定所定負擔情節重大者，足認原宣告之緩刑難收其預
    期效果，而有執行刑罰之必要者，自得撤銷其緩刑宣告，刑
    法第74條第2項第3款、第75條之1第1項第4款固有明文規定
    。惟違反負擔之情節是否確屬重大，仍應斟酌緩刑期間命應
    遵守事項之達成與宣告緩刑之目的而為認定，要非受緩刑宣
    告之人一有違反之情事即應撤銷該緩刑之宣告。且受緩刑宣
    告之人縱有違反負擔而情節重大者，亦應審酌其緩刑是否確
    難收其預期效果，且非執行刑罰無法達成矯正之目的。尤其
    是刑法第74條第2項第3款之以命犯罪行為人向被害人支付相
    當數額之財產或非財產上之損害賠償作為緩刑宣告之負擔，
    於宣告緩刑前即應考慮犯罪人實際之償還能力，避免流於形
    式；又上開命犯罪行為人向被害人支付相當數額之財產或非
    財產上之損害賠償之負擔，依刑法第74條第4項之規定，得
    為民事強制執行之名義，被害人之債權依法得以保障，權衡
    刑罰之目的在於制裁不法，而緩刑之宣告係為給予犯罪行為
    人自新之機會，受緩刑宣告者，其後若有不能履行賠償責任
    時，亦應究明其無法履行之原因是否正當，或僅係推諉拖延
    時間（如確有支付能力，而故意不給付），若確係因經濟窘
    困，或頓失給付能力，得否能因受緩刑宣告之人一時無法賠
    償，即僅以無民事上之賠償能力，認應以刑罰制裁取代緩刑
    宣告之效果，自有詳酌之必要。
四、經查，抗告人嚴梵真因犯詐欺案件，經臺灣臺中地方法院以
    98年度易字第3324號（偵查案號：臺灣臺中地方法院檢察署
    98年度偵緝字第1724號）判處有期徒刑6月，如易科罰金以
    1000元折算1日，緩刑2年，並應向被害人林芳薇支付20萬元
    之財產上之損害賠償，其給付方式為：自99年1月10日起至
    100年8月10日止，按月於每月10日給付林芳薇10,000元，如
    有一期不履行，視為全部到期，業於99年1月11日確定在案
    ，有上開刑事判決正本及受刑人刑案資料查註紀錄表各1份
    在卷可稽，並經原審調閱臺灣臺中地方法院檢察署100年度
    執聲字第2245號執行卷宗核閱無誤，堪認屬實。惟被害人林
    芳薇至該署表示「嚴梵真於98年12月3日開了20張1萬元的本
    票給我，他每月應還我現金1萬元，我就會還他本票1張，但
    是他常說手頭不便，所以並沒有按月償還，從今年2、3月他
    就開始不還錢，還說還我已經夠多了，目前還欠我10萬元。
    他就一直很賴皮，他也說他身上都沒錢，隨便我們要怎樣，
    請檢察官依法處理。」等情，復經撥打抗告人電話，電話亦
    無法通話一節，有臺灣臺中地方法院檢察署辦案公務電話紀
    錄表1份在卷可參，抗告人已逾上述期間拒絕履行支付，顯
    然其違反刑法第74條第2項第3款所定之負擔一節，殆無可疑
    。惟抗告人係因經濟狀況不佳，無力支付貨款致罹刑章，有
    原審法院98年度易字第3324號判決在卷可稽，其抗告意旨並
    稱係因其謀職就業並非順遂，失業未有收入且向親友告貸未
    獲援助致無法定期賠償，且為此曾向被害人請求延期賠償，
    非故意不予履行，復觀諸其前匯款之時間、金額均非能固定
    ，則其所稱因失業未有收入致無法定期賠償一節，是否係屬
    推諉拖延或有履行負擔之可能卻故不履行之違反緩刑負擔情
    節重大情形，已非無疑；再衡以其於98年12月3日簽發票面
    金額均為10,000元之本票20張交予被害人，於按月償付被害
    人後，由被害人返還1張本票與抗告人，作為給付之擔保，
    有98年12月3日和解書影本各1份及抗告人所簽發票面金額為
    10,000元之本票10張影本在卷可稽，則本件是否已達原宣告
    之緩刑難收其預期效果之情狀，自有再予審究之必要。原裁
    定未及審酌抗告人嗣後匯款之情狀，逕以抗告人違反法院所
    定於緩刑期間所應履行之賠償責任條件，其迄今所支付之金
    額僅原定應賠償金額之半數，且自100年3月後即未再為給付
    任何金額云云，認抗告人違反緩刑期間應遵守之事項情節重
    大，無從再預期抗告人將會遵守相關法令規定，而依檢察官
    所請撤銷抗告人之緩刑宣告，尚有未洽，抗告意旨指摘原裁
    定不當，為有理由應由本院予以撤銷，發回原審更為妥適之
    裁處，以昭折服。
據上論斷，依刑事訴訟法第413條，裁定如主文。
中    華    民    國   100    年    10    月    18    日
          刑事第十庭      審判長法  官  江  錫  麟
                                法  官  周  瑞  芬
                                法  官  陳      葳
以上正本證明與原本無異。
不得再抗告。
                                書記官  王  朔  姿
中    華    民    國   100    年    10    月    18    日